【裁判字號】    89,訴,456
【裁判日期】    901217
【裁判案由】    違反槍砲彈藥刀械管制條例
【裁判全文】
臺灣苗栗地方法院刑事判決                          八十九年度訴字第四五六號
    公  訴  人  臺灣苗栗地方法院檢察署檢察官
    被      告  乙○○
    指定辯護人  李震華
右列被告因違反槍砲彈藥刀械管制條例案件，經檢察官提起公訴（八十九年度偵字第
四六一三號），本院判決如左：
    主  文
乙○○無罪。
    理  由
一、公訴意旨略以：乙○○於民國八十九年十一月五日晚上，至苗栗縣大湖鄉汶水新
    橋下，見具有殺傷力之獵槍一枝（查獲後警方編定之槍枝管制編號：00000
    00000，並無原始管制編號）置於河床邊，乃將之檢起，隨即未經許可而無
    故持有上開獵槍，並將之藏放於其所駕駛車牌號碼：ＭＩ─五九二五號之自用小
    貨車後方車斗內而以帆布袋裝著，嗣於同日晚上十一時許，乙○○駕駛上開自用
    小貨車在大湖鄉汶水加油站超商外邊之停車場為警查獲，並扣得上開獵槍一枝，
    因認被告涉有槍砲彈藥刀械管制條例第八條第四項之未經許可持有槍枝罪嫌。
二、按犯罪事實應依證據認定之，無證據不得推定其犯罪事實，刑事訴訟法第一百五
    十四條，定有明文。又按「槍砲彈藥刀械管制條例第七條第四項所稱持有手槍，
    係指就手槍為執持占有而言，必須行為人主觀上對手槍有執持占有之意思，客觀
    上有足以顯示係實現其占有物上權利之行為。如僅遇然經手，迅即脫離，對之無
    執持占有之意思與行為，即非此所謂持有」，最高法院著有七十六年臺上字第二
    ○九○號判決，可資參照。末按「認定犯罪事實所憑之證據，雖不以直接證據為
    限，間接證據亦包括在內；然而無論直接或間接證據，其為訴訟上之證明，須於
    通常一般之人均不致有所懷疑，而得確信其為真實之程度者，始得據為有罪之認
    定，倘其證明尚未達到此一程度，而有合理之懷疑存在時，事實審法院復已就其
    心證上理由予以闡述，敘明其如何無從為有罪之確信，因而為無罪之判決，尚不
    得任意指為違法」，最高法院著有七十六年度臺上字第四九八六號判例，可資參
    照。
三、本件公訴意旨認被告乙○○涉有前開犯行，無非係以被告於上開查獲時地，一見
    到警員並未即將槍枝交由警員，為其論據。惟訊之被告堅詞否認右揭犯行，辯稱
    ：伊於案發當天晚上二十二時許，至後龍溪汶水橋下捕捉溪蝦，於河床草叢發現
    一釣具（帆布）袋內裝有扣案槍枝，遂將其撿起，並駕駛前開車輛至汶水超商前
    欲打公用電話報警，正由夾克口袋中尋找零錢，並未注意巡邏警車隨後到場，因
    見到警員前來盤查，心想怎麼這麼巧，正在想如何跟警員講，警員提高聲調，因
    害怕故未立即將該槍交給警員等語。經查：
（一）證人即當時查獲被告之警員甲○○、丙○○迭於偵查及本院九十年十月二十五
      日勘驗、訊問時結證稱：案發當天夜間十一時許去汶水超商簽巡邏箱，被告之
      車先到，並未熄火，渠等在被告後方約三公尺處之巡邏箱前，發見被告或蹲或
      坐在其車斗左側，手是往下垂，看不清楚手在做什麼，因可疑走近盤查，看見
      車斗右側有一帆布袋，車上有一件夾克，還有充電式手電筒及其他東西等語，
      核與本院赴現場勘驗被告及前開二位證人共同確認當時被告、其前開車輛停放
      之方向、位置、前開二位證人所乘警車停放之方向、位置、渠等發見被告可疑
      時所在之位置（即巡邏箱前面，如前開勘驗相片編號一、二、六、十六、二十
      三），以及當時現場確有投幣式電話一具等事實均相符合，本院製有九十年十
      月二十五日勘驗筆錄暨照片四十幀在卷可稽，且參以上開二位警員既係在夜間
      ，由被告之身後走向被告盤查，則對其手部動作，因僅見其背影而未能看清，
      應認本件查獲當時，被告容有可能甫從事完某種夜間活動（由其車上有探照燈
      一節可知），而將車暫停（因未熄火）於汶水超商前，正在車斗上找尋某物；
      從而，被告辯稱案發當時，正由夾克中找尋零錢欲打電話報警等情，尚非無據
      ，從而其是否確有持執占有扣案槍枝之意思，不無可疑。
（二）依公訴意旨及被告所辯，撿拾扣案槍枝所在地，係在苗栗縣大湖鄉汶水新橋下
      ，經本院前揭勘驗：該處距汶水超商不及一公里處，車程未及二分鐘，兩地點
      中間，主要係橋樑，並無其他公用電話，而本件查獲地點，係在被告拾獲扣案
      槍枝處之返家途中，離被告住處約五分鐘車程，核與本件指定辯護人於九十年
      十月二十九日庭呈之現場位置圖所示相符，是被告辯稱撿拾扣案槍枝後，立即
      準備打電話報警，否則大可把槍帶回家等情，應屬有據，益徵其是否確有持執
      占有扣案槍枝之意思，實屬可疑。
（三）被告另辯稱：查獲扣案槍枝當時，正準備找零錢打電話報警，適遇前開警員，
      警員講話有加強聲調，因緊張致未立即向該二名警員表示撿有扣案槍枝等情，
      業據被告供述明確，經核與前開二位證人迭於本院審理時結證稱：當時渠等之
      警車未開警示燈，被告應該未發見渠等到場，第一次盤查被告，被告未回應，
      於是加重語調並檢視帆布袋等語，互核相符，是被告當時是否突然見到警員出
      現，因緊張害怕警員誤以為其持有扣案槍枝，而未立即向警員表明其撿有扣案
      槍枝，即非無疑。況被告並無任何前科、素行良好且認真工作之事實，業經證
      人即警員甲○○到庭結證稱：到被告之管區約二年五月，一般上未曾聽過被告
      喝酒、滋事，村里長說被告家中經濟情況不好等語，以及證人即被告所在地之
      苗栗縣大湖鄉靜湖村第三鄰鄰長楊金水結證稱：被告住伊家後面十幾年了，每
      天幫人工作，吃飽飯就去工作，是認真工作的人，只知道工作勤奮，未聽過被
      告做壞事，不曾聽過被告與人結怨、打架、吵架，家人相處不錯，雙胞胎小孩
      均領有殘障手冊等情可稽，復有臺灣高等法院被告全國前案紀錄表及誠益土木
      包工業出具之在職證明各一件在卷可查，且本件並無查獲子彈，扣案槍枝經前
      開二位警員檢視，並無發射痕跡或火藥味道，業據證人即前開二位警員迭於本
      院審理中結證屬實，是被告應係殷實工作、生活單純、反應較慢，致前開警員
      盤查時，驚愕於為何如此巧合而不知所措，而非持有槍枝思圖不法。
（四）被告雙胞胎兒子吳振祺、吳振芳（均八十四年六月二日生）悉為重度肢障，有
      被告提出之中華民國殘障手冊影本二件、戶籍謄本正本一件附卷可證。是被告
      亟需有穩定之生活與工作，應無必要持執占有扣案槍枝，而徒增家庭及生活上
      之負擔，是其是否確有本件犯行之動機，應屬可疑。
（五）至被告辯稱：撿拾扣案槍枝之地點，係在苗栗縣大湖鄉汶水新橋下，為河床邊
      裸露之砂石區（被告稱今年桃芝颱風過境後，原本草叢即遭滅失），並非溪水
      所及之地等情，核與前開二證人迭於本院審理時，證稱查獲扣案槍枝時，包裝
      之帆布袋係霧氣的潮溼等語相符，復經本院前開勘驗及照相屬實，是扣案槍枝
      若確係在溪流旁之河床上，而非由溪水中拾獲，則其於查獲時並未溼透，應屬
      合理，尚難僅憑該槍枝並未溼透之事實，即遽為斷定被告辯稱在河床撿拾扣案
      槍枝等語並非實在，而確有本件犯行。
四、綜上所述，被告於拾獲扣案槍枝後，極有可能於返家途中，順便到附近正要找零
    錢打電話報警，適遇警盤查，驚愕於為何如此巧合，正在想如何跟警員說明，因
    警員提高聲調，致害怕產生誤會，故未立即將該槍交給警員，而非持有槍枝思圖
    不法。亦即，本院有合理懷疑認被告對扣案槍枝，僅遇然經手，迅即脫離，對之
    並無執持占有之意思與行為，尚非圖長期或終局保有該扣案槍枝。是公訴人所指
    本件被告犯行，尚未達通常一般之人均不致有所懷疑，而得確信其為真實之程度
    ，尚有合理之懷疑存在，本院復查無任何其他積極證據，足認被告確有本件犯行
    ，揆諸前揭法條、最高法院判例及判決，自應為無罪之諭知，俾免冤抑。
據上論斷，應依刑事訴訟法第三百零一條第一項，判決如主文。
本案經檢察官呂曾達到庭執行職務。
中      華      民      國    九十      年     十二     月     十七     日
                            臺 灣 苗 栗 地 方 法 院  刑事第一庭
                                           法    官  姚  銘  鴻
右正本證明與原本無異。
如不服本判決，應於判決送達後十日內向本院提出上訴狀( 應附繕本 )，上訴於
臺灣高等法院台中分院。
                                           書 記 官  楊   麗  卿
中      華      民      國    九十    年     十二     月     十七     日


司法院資訊處製作；財團法人民間司法改革基金會備份。
